【裁判字號】    98,台上,79
【裁判日期】    980108
【裁判案由】    強盜
【裁判全文】
最高法院刑事判決                九十八年度台上字第七九號
上  訴  人  甲○○
選任辯護人  陳慧博律師
上列上訴人因強盜案件，不服台灣高等法院高雄分院中華民國九
十七年十一月七日第二審判決（九十七年度上訴字第一五五二號
，起訴案號：台灣高雄地方法院檢察署九十七年度偵字第一０一
六八、一四三二七號），提起上訴，本院判決如下：
    主  文
上訴駁回。
    理  由
按刑事訴訟法第三百七十七條規定，上訴於第三審法院，非以判
決違背法令為理由，不得為之。是提起第三審上訴，應以原判決
違背法令為理由，係屬法定要件。如果上訴理由書狀並未依據卷
內訴訟資料，具體指摘原判決不適用何種法則或如何適用不當，
或所指摘原判決違法情事，顯與法律規定得為第三審上訴理由之
違法情形，不相適合時，均應認其上訴為不合法律上之程式，予
以駁回。本件原判決依憑證人即被害人乙○○、員警柯昭賢分別
於偵查、第一審之證述，及卷附贓物認領保管單、乙○○受傷診
斷證明書及照片，暨扣案口罩等證據資料，認定上訴人有原判決
事實欄所載之強盜犯行，且敘明上訴人否認有該犯行，辯稱係行
搶時之衝力致乙○○往前衝而跌倒，非伊拖行所致，又伊因車速
很快，怕壓到劉女而不敢停車，況機車煞車亦失靈，伊無強盜之
犯意云云，乃避就之詞，並非可採，已於理由內依據卷證資料詳
予指駁說明，認上訴人犯行明確。因而維持第一審論處上訴人犯
加重強盜（累犯）罪之科刑判決，駁回上訴人在第二審之上訴，
已詳述所憑之證據及其認定之理由。從形式上觀察，並無何違法
情形存在。上訴意旨略稱：(一)、被害人對於遭上訴人搶奪手提袋
之際，又遭拖行之距離、方向等供述，前後歧異，原審未至案發
現場勘驗，復未依上訴人之聲請傳喚被害人作證，以釐清行搶之
過程，遽採被害人有瑕疵之陳述為認定上訴人變異為強盜犯意之
依據，有採證不當及應於審判期日調查之證據未予調查之違法。
(二)、本件員警於民國九十七年四月二日至上訴人住處附近監視時
，僅知上訴人涉嫌搶奪他案，對上訴人搶奪乙○○乙案，毫無所
悉，僅係推測其已發生而與事實巧合，難謂已知悉或察覺上訴人
涉犯本案，上訴人容有刑法自首減刑之適用，原判決認無自首之
適用，有判決不適用法則之違法。惟查：(一)、取捨證據及認定事
實，乃事實審法院職權之行使，其對證據證明力所為之判斷，苟
係基於吾人日常生活之經驗，而未違背客觀上應認為確實之定則
，並已敘述其何以為此一判斷之理由者，即不能指為違法。而證
人之證言縱令先後未盡相符，但事實審法院本於審理所得之心證
，就其證言一部分認為確實可信予以採取，原非法所不許。又同
一證人前後供述證詞歧異，則採信同一證人之部分證言時，當然
排除其他部分之證言，此為法院取捨證據法理上之當然結果，縱
未於判決理由內說明捨棄他部分證言，仍非理由不備。本件原判
決綜合全案證據資料，本於事實審法院職權推理之作用，認定上
訴人有原判決事實欄所載之犯行，併詳敘上訴人騎乘機車奪取被
害人手提袋之際，因被害人堅強抵抗，為達強取財物之目的，乃
強力拖行被害人，經被害人請求停止仍不罷手，所為已達使被害
人不能抗拒之程度，該當刑法強盜罪要件之理由綦詳，所為論斷
與客觀存在之經驗及論理法則俱屬無違。至被害人遭上訴人拖行
之距離或稱一百公尺或稱二十公尺，及拖往卷載苓中路口或中興
街附近等情雖陳述略有歧異，惟非本件待證事實所關乎之重要爭
點，原判決既已詳細說明其採證認事之理由，採納被害人在第一
審之證言，未同時說明其於警詢、偵查所為該部分之供述如何不
足採，乃取捨證據之當然結果，仍非理由不備。原審以本件事證
已明，未勘驗案發現場或再傳喚被害人為無益之調查，無違法之
可言。(二)、刑法第六十二條所謂發覺，固非以有偵查犯罪權之機
關或人員確知其人犯罪無誤為必要，而於對其發生嫌疑時，即得
謂為已發覺；但此項對犯人之嫌疑，仍須有確切之根據得為合理
之可疑者，始足當之，若單純主觀上之懷疑，要不得謂已發生嫌
疑。本件原判決已敘明第一審傳喚承辦員警柯昭賢到庭，就警方
如何查獲上訴人本件犯罪之情形，詳加訊明，於理由內併說明員
警從上訴人持有之贓物及更換車牌騎車外出復返回之舉動中，已
合理懷疑上訴人涉案之理由，自非單純無根據之主觀上之懷疑，
因認上訴人所為與刑法自首要件不合，未依自首減刑，要無不合
。此外，上訴意旨，或係置原判決明確論斷於不顧，就原審本於
職權認事採證之適法行使，以及原判決已論列說明之事項，任意
指摘為違法，並重為事實之爭執，或與判決本旨無關之枝節問題
為爭辯，殊非適法之第三審上訴理由。揆之首開說明，其上訴為
不合法律上之程式，應予駁回。
據上論結，應依刑事訴訟法第三百九十五條前段，判決如主文。
中    華    民    國  九十八  年    一    月    八    日
                      最高法院刑事第十二庭
                          審判長法官  石  木  欽
                                法官  洪  佳  濱
                                法官  呂  丹  玉
                                法官  段  景  榕
                                法官  林  茂  雄
      本件正本證明與原本無異
                                      書  記  官
中    華    民    國  九十八  年    一    月   十五   日
                                                      V


司法院資訊處製作；財團法人民間司法改革基金會備份。
